---
title: "Durbin & Koopman"
author: "Jorge de la Vega"
date: "2022-12-13"
output: html_document
editor_options: 
  chunk_output_type: console
---

```{r setup, include=FALSE}
knitr::opts_chunk$set(echo = TRUE)
```

## Capìtulo 2

Los valores de las varianzas deben ser estimados, pero para efectos de la reproducibilidad de los ejercicios de recursiones del filtro de Kalman, aquì se consideran como dados.

```{r llm}
llm <- function(y,a,P,sigma2_eps,sigma2_eta){
# Estimación del modelo lineal local vía recursiones 
# del filtro de Kalman.
# Tambièn estima el suavizamiento del estado. 
  
TT <- length(y)
att  <- Ptt <- K <- F_ <- v <- alfahat <- r <- L <- V <- N <- epshat <- etahat <- Varepshat <- Varetahat <- u <- D <- NULL

# ìndices de casos faltantes
m <- which(is.na(y))

# Recursiones:
for(i in 1:TT){
  F_[i] <- P[i] + sigma2_eps
  K[i] <- ifelse(i %in% m, 0,P[i]/F_[i])
  v[i] <- y[i] - a[i]
  att[i] <- a[i] + ifelse(i %in% m, 0, K[i]*v[i])
  Ptt[i] <- P[i]*(1 - K[i])
  a[i+1] <- a[i] + ifelse(i %in% m, 0, K[i]*v[i])
  P[i+1] <- P[i]*(1 - K[i]) + sigma2_eta  
}
  
# Parte para el suavizamiento del estado. Esta parte es recursiva inversa
  
r[TT] <- N[TT] <- 0 # valores iniciales
for(i in TT:1){
  L[i] <- 1- K[i]
  if(i>=2) r[i-1] <- v[i]/F_[i] + L[i]*ifelse(is.na(r[i]),0,r[i])
  if(i>=2) N[i-1] = 1/F_[i] + L[i]^2*N[i]
  alfahat[i] <- a[i] + P[i]*ifelse(i == 1, NA, r[i-1])
  V[i] <- P[i] -P[i]^2*ifelse(i == 1, NA, N[i-1])
}


# Suavizamiento de las perturbaciones

for(i in TT:1){
  u[i] <- v[i]/F_[i] - K[i]*r[i]
  epshat[i] <- sigma2_eps*u[i]
  D[i] <- 1/F_[i] + K[i]^2*N[i]
  Varepshat[i] <- sigma2_eps - sigma2_eps^2*D[i]
  etahat[i] <- sigma2_eta*r[i]
  Varetahat[i] <- sigma2_eta - sigma2_eta^2*N[i]
}

return(data.frame(  y = c(y,NA),
                    att = c(att,NA),
                      a = a,
                      v = c(v,NA),
                    Ptt = c(Ptt,NA),
                      P = P,
                      K = c(K, NA), 
                      alfahat = c(NA,alfahat),
                      L = c(NA, L),
                      N = c(NA, N),
                      V = c(NA, V),
                      r = c(NA, r),
                      F_ = c(NA,F_),
                      u = c(NA,u),
                    epshat = c(NA,epshat),
                    Varepshat = c(NA,Varepshat),
                    etahat = c(NA,etahat),
                    Varetahat = c(NA,Varetahat)
                    ))

  
}
```


```{r}
y <- datasets::Nile
a <- llm(y, a = 0, P = 10e7, sigma2_eps = 15099, sigma2_eta = 1469.1)
```

Gráficas y comparaciones. 

```{r}
par(mfrow = c(1,2))
plot(a$y)
a$a[1] <- NA
lines(a$a, lwd = 2)
lines(a$a - 1.65*sqrt(a$P), col = "red", lty=3, lwd = 2)
lines(a$a + 1.65*sqrt(a$P), col = "red", lty=3, lwd = 2)
lines(a$alfahat, lwd = 2, col = "blue")

plot(a$v, type = "l")
abline(h=0)
```


También podemos utilizar funciones ya predefinidas

```{r}
struct <- StructTS(y, type = "level")
if (struct$code != 0) stop("optimizer did not converge")
print(struct$coef)

lines(struct$fitted, col  = "red", lwd = 5)
```

# Script 3
```{r}
# Ejemplos de modelo lineal local para el cursillo sobre
# modelos de espacio de estado

# Continuamos con el ejemplo de datos del Nilo. La sesión anterior
# calculamos el filtro, ahora calcularemos el estado suavizado, su
# varianza estimada e intervalos de confianza.

#Lee el conjunto de datos, saltando la primera linea del archivo
#Adicionalmente, convierte la serie de datos en una serie de tiempo

nilo <- ts(scan("data/nile.dat",skip=1),start=1874,freq=1)

# Genera la gráfica con las características deseadas
plot(nilo, type = "o", 
     main = "Flujo anual en volumen", 
     xlab = "Año",
     ylab = "vol")

# agrega líneas verticales a los datos para separar décadas
abline(v = seq(1880, 1970,by = 10),col = "gray", lty = 3)
# Calcula el modelo estructural de nivel local
nilo.fit <- StructTS(nilo, type = "level")  
names(nilo.fit)
  
lines(fitted(nilo.fit), lty = 2, col = "red")
# Gráfica de las inovaciones o errores de predicción vt 
plot(nilo.fit$data - nilo.fit$fitted, 
     main = "Errores de predicción o inovaciones", 
     xlab = "Año",
     ylab = expression(nu[t]))
abline(h=0)

# A partir de las estimaciones y utilizando las ecuaciones para
# los diferentes componentes, podemos obtener el resto de las cantidades

# Función para Calcula las recursiones
RecKalman <-function(datos){
  modelo <- StructTS(datos, type="level")
  n <- length(modelo$data)
  Ft <- NULL
  Pt <- NULL
  at <- NULL
  Kt <- NULL
  v2t <-NULL
  vt <- modelo$data-modelo$fitted
  Pt[1] <- modelo$model0$P
  at[1] <- modelo$data[1]
  s2eps <- modelo$coef[2]
  s2eta <- modelo$coef[1]
  for(i in 1:n){
    v2t[i] <- modelo$data[i] - at[i]
    Ft[i] <- Pt[i]+s2eps
    Kt[i] <- Pt[i]/Ft[i]
    at[i+1] <- at[i]+ Kt[i]*v2t[i]
    Pt[i+1] <- Pt[i]*(1-Kt[i]) + s2eta
  }
  #Recursiones para suavizamiento:
  rt <- NULL
  Nt <- NULL
  Dt <- NULL
  Lt <- 1-Kt
  rt[n] <- 0
  Nt[n] <- 0
  alfahatt <- NULL
  var.alfat <- NULL
  for(i in n:2){
    rt[i-1] <- v2t[i]/Ft[i]+Lt[i]*rt[i]
    Nt[i-1] <- 1/Ft[i]+Lt[i]^2*Nt[i]
    alfahatt[i] <- at[i]+Pt[i]*rt[i-1]
    var.alfat[i] <- Pt[i]-Pt[i]^2*Nt[i-1]
  }
  r0 <- vt[1]/Ft[1]+Lt[1]*rt[1]
  N0 <- 1/Ft[1]+Lt[1]^2*Nt[1]
  alfahatt[1] <- at[1]+Pt[1]*r0
  var.alfat[1] <- Pt[1]-Pt[1]^2*N0
  return(list(rec = cbind(v2t=v2t,
                          Ft=Ft,
                          Kt=Kt,
                          at=at[-1],
                          Pt=Pt[1:n],
                          fitted=modelo$fitted,
                          vt=vt,
                          Lt=Lt,
                          Nt=Nt,
                          rt=rt,
                          alfahat=alfahatt,var.alfat=var.alfat),
              errores = cbind(Dt=1/Ft+Kt^2*Nt,epshat=s2eps*vt/Ft-Kt*rt,
                              vareps=s2eps-s2eps^2*(1/Ft+Kt^2*Nt),etahat=s2eta*rt,
                              vareta=s2eta-s2eta^2*Nt),
         init = c(r0=r0,N0=N0,sigma2eps= s2eps,sigma2eta=s2eta)))
              
}

A <- RecKalman(nilo)
```


2.6 Simulación

Simulación no condicional

```{r}
# Graficar el nivel
alfap <- vector(mode = "numeric", length = 101)
alfap[1] <- 1100 # valor inicial
sigma_eta = sqrt(1469.1)
set.seed(56) # fija semilla aleatoria para generar muestra de errores. 
etap <- rnorm(100, sd = sigma_eta)

for (i in 1:101){
 alfap[i+1] <- alfap[i] + etap[i]  
}
plot(alfap, ylim = c(800,1400))
lines(a$alfahat, col = "red")
```

La simulación condicional es un poco más elaborada, y creo que le falta explicación en el documento. 

```{r}
sigma_eta <- sqrt(1469.1)
sigma_eps <- sqrt(15099)
n <- 100
epshat <- yp <- numeric(n)
set.seed(56) # fija semilla aleatoria para generar muestra de errores. 
etap <- rnorm(n, sd = sigma_eta)
epsp <- rnorm(n, sd = sigma_eps)
B <- as.data.frame(A$rec)
for (i in 2:(n+1)){
 yp[i] <- alfap[i] + epsp[i] 
 alfap[i+1] <- alfap[i] + etap[i]
 epshat[i] <- sigma_eta^2*(B$vt[i]/B$Ft[i]-B$Kt[i]*B$rt[i])
}
ap <- llm(yp[-101], a = 0, P = 10e7, sigma2_eps = 15099, sigma2_eta = 1469.1)
vt <- yp - a$y
epshatp <- sigma_eta^2*(vt/ap$F_ - ap$K*ap$r)

epstilde <- c(epsp,NA) - epshatp + epshat
alfatilde <- a$y - epstilde
etatilde <- diff(alfatilde)
plot(alfatilde,type = "l", col = "red")
lines(a$alfahat, type = "l")
```


## 2.7 Datos faltantes


Para los datos faltantes, se considerarán las estimaciones obtenidas previamente, y se ajustarán de acuerdo a las recursiones establecidas-

```{r}
y <- datasets::Nile
y[c(21:40,61:80)] <- NA
a <- llm(y, a = 0, P = 10e7, sigma2_eps = 15099, sigma2_eta = 1469.1)
plot(y, type = "l")
lines(1871:1971,a$a)
# Gráfica del suavizado
plot(y, type = "l")
lines(1871:1971,a$alfahat)
```

Versión considerando la estimación de los parámetros (lo que puede dar un resultado distinto al del libro)
```{r}
library(statespacer)
y <- Nile
y[c(21:40,61:80)] <- NA  # introduce los valores faltantes
y <- matrix(y)           # requiere que se consideren matrices en los inputs
m1 <- statespacer(y = y, local_level_ind = T, initial = 0.5*log(var(y,na.rm=T)))
par(mfrow=c(2,2))
plot(y, type = "l")
lines(m1$filtered$a)
plot(m1$filtered$P, type = "o", cex = 0.5)
plot(y, type = "l")
lines(m1$smoothed$a)
plot(m1$smoothed$V, type ="o", cex = 0.5)
```

# Pronóstico

```{r}
par(mfrow=c(1,2))
# Pronóstico
y <- matrix(as.vector(Nile))
m1 <- statespacer(y = y, local_level_ind = T, initial = 0.5*log(var(y,na.rm=T)))
h <- predict(m1, forecast_period = 30)
ypred <- c(Nile,h$y_fc)
plot(c(Nile,rep(NA,30)), ylab = "", xlab = "")
lines(c(m1$filtered$a,h$a_fc))
lines(c(rep(NA,100), as.vector(h$y_fc + qnorm(.25,lower.tail = F)*as.vector(sqrt(h$Fmat_fc)))))
lines(c(rep(NA,100), as.vector(h$y_fc - qnorm(.25,lower.tail = F)*as.vector(sqrt(h$Fmat_fc)))))
```

```{r}
y <- Nile
y <- matrix(y)           # requiere que se consideren matrices en los inputs
m1 <- statespacer(y = y, local_level_ind = T, initial = 0.5*log(var(y,na.rm=T)))
par(mfrow=c(1,3))
plot(as.vector(m1$diagnostics$v_normalised),type="l", 
     main = "error de predicción estandarizado",ylab = "e")
plot(as.vector(m1$diagnostics$e)/sqrt(as.vector(m1$diagnostics$D)),type="l",
     main = "residual de la observacion u_t", ylab = "u_t")
plot(as.vector(m1$diagnostics$r)/sqrt(as.vector(m1$diagnostics$N)),type="l",
     main = "residual de la observacion r_t", ylab = "r_t")
```

